臺灣高等法院刑事判決
109年度上訴字第2107號
上  訴  人  臺灣新北地方檢察署檢察官
上  訴  人  
即  被  告  賴皇麟



選任辯護人  南雪貞律師
上列上訴人等因被告偽造文書等案件，不服臺灣新北地方法院10
8年度訴字第938號，中華民國109年4月28日第一審判決（起訴案
號：臺灣新北地方檢察署107年度調偵字第1707號、108年度偵字
第8981號），提起上訴，本院判決如下：
    主  文
原判決關於如附表編號1、3所示行使偽造私文書部分及定應執行
部分，均撤銷。
戊○○犯如附表編號1、3所示之罪，各處如附表編號1、3所示之刑
及沒收。
其他上訴駁回。
第二項撤銷改判部分及上訴駁回部分所處之刑，應執行有期徒刑
貳年參月。
    事  實
一、戊○○係伊森特國際餐飲有限公司（下稱伊森特公司，登記負
    責人為范仕杰）及富旺綜合有限公司（下稱富旺公司，於民
    國105年12月6日設立登記，登記負責人為黃盈蒼）之實際負
    責人。緣邱麗玲(原名邱芷樺)於100年8月30日向林孟立承租
    坐落新北市○○區○○路0號之房地，約定每月租金新臺幣(下同
    )8萬元，邱麗玲則在該址房地從事庭園餐廳之經營(營業讓
    渡契約書上記載為：「J&D時尚饗宴餐廳及芯苓點心坊」)，
    然因邱麗玲經營狀況不佳、無力繼續支付租金，即於104年3
    月31日與戊○○簽立營業讓渡契約書，約定由邱麗玲將上址經
    營之店鋪、生財設備讓渡予戊○○，且邱麗玲須於同年7月1日
    前獲得出租人之同意並完成新租約，邱麗玲則保有戊○○之公
    司於上開店鋪之20%股權獲利之股東身分。嗣邱麗玲經洽得
    林孟立之同意，林孟立則於104年5月29日與伊森特公司簽立
    房屋租賃契約書，將上址房地出租予戊○○所經營之伊森特公
    司，約定每月租金8萬元，租賃期間自104年1月1日起至113
    年12月31日止，戊○○即取得邱麗玲所經營上開店鋪之經營權
    ，欲在該址經營烏來溫泉會館。惟戊○○因對外積欠巨額債務
    、周轉不靈，其個人所簽發支票(發票銀行：第一銀行丹鳳
    分行)，自104年7月31日起即遭退票，於同年8月21日經通報
    為拒絕往來戶，迄至同年12月間，退票金額達2,996萬1,565
    元，註銷金額達3,795萬5千元，共計為6,791萬6,565元，已
    處於負債累累之狀態。另戊○○因積欠劉保生(已於105年7月
    間過世)約1,200萬元之債務無法清償，嗣與劉保生約定由戊○○讓與上開烏來會館之經營權以抵償債務，經邱麗玲居間與
    林孟立協調，再於同年11月13日由林孟立與萩居有限公司(
    劉保生與其弟弟丙○○、劉志堅〈已於107年間過世〉共同經營
    之公司，當時登記負責人為劉志堅之子劉博綸，嗣後變更負
    責人為王騰億；後於105年12月12日變更登記為萩居室內裝
    修工程有限公司)訂立上址房地之租賃契約，約定每月租金8
    萬元，租賃期間自105年5月1日起至110年4月30日止(自104
    年11月1日起至105年4月30日止，共計6個月為免租裝潢期)
    。
二、戊○○前曾於104年5月初邀約乙○○以100萬元投資烏來溫泉會
    館(此部分詳後述不另為無罪諭知部分)，然戊○○明知其於10
    4年8月間已處於負債累累之狀態，而上址房地亦於同年11月
    13日改由林孟立與萩居有限公司簽定租賃契約，戊○○就上址
    房地所經營之店鋪並無經營權或支配權，竟意圖為自己不法
    之所有，基於詐欺取財之犯意，接續為下述行為：
　㈠於105年1月7日下午某時，撥打電話向乙○○佯稱烏來溫泉會館
    因為裝修需要增資，致乙○○陷於錯誤，而於同日匯款138萬
    元至戊○○指定之帳戶後，戊○○告知乙○○此次增資只需要134
    萬3,500元，並退還3萬6,500元與乙○○，同時交付銘宙資產
    管理顧問有限公司（下稱銘宙公司）開立之支票1張（票面
    金額為134萬3,500元）作為擔保。
  ㈡於105年12月25日，仍以增資為由，向乙○○佯稱烏來溫泉會館
    需要再增資30萬元，致乙○○陷於錯誤，於106年1月3日在不
    詳地點交付現金30萬元與戊○○收受，戊○○另於同年月16日，
    交付富旺公司開立之支票1張（票面金額為30萬元，起訴書
    誤載為30元）及營業讓與契約書(詳如後述)與乙○○，以取得
    乙○○之信任。
　㈢乙○○先後於106年4月21日、同年8月7日將富旺公司與銘宙公
    司開立之支票提示兌現，均因存款不足而遭退票，乙○○始悉
    受騙。
三、戊○○明知其已無負債累累，並無上開溫泉會館之經營權，更
    無資力取回溫泉會館之經營權或與地主林孟立簽立房地租賃
    契約，竟思以取回上開溫泉會館經營權為由，向他人募集資
    金或商借資金，戊○○先於105年12月6成立富旺公司，再於10
    6年1月間，一方面向劉志堅佯稱願意以175萬元(其中25萬元
    為傭金)代價取回上開溫泉會館之經營權，並將該經營權轉
    讓給乙○○指定之富旺公司，復由富旺公司開立面額75萬元支
    票2紙(到期日分別為106年2月16日、同年3月2日)、5萬元支
    票5紙(到期日分別為106年1月21日、1月24日、2月21日、3
    月30日、3月30日)，以取信於劉志堅；另一方面，則向乙○○
    佯稱其可取回溫泉會館之經營權，並移轉給乙○○，但名義上
    移轉至戊○○開設之富旺公司，藉以安撫乙○○之催討債務，戊○○即擬具營業讓與契約書，於106年1月16日，以不詳之方式
    ，分別由劉志堅在甲方欄位蓋用「萩居室內裝修工程有限公
    司」之公司章、「王騰億」之負責人章，由乙○○在乙方欄位
    簽名，丙方欄位則蓋有「富旺綜合有限公司」之公司章、「
    黃盈蒼」之負責人章。然因戊○○已無資力，其所設立之富旺
    公司亦毫無資力，萩居室內裝修工程公司於106年2月16日提
    示富旺公司所開立面額75萬元之支票，即因存款不足遭退票
    。戊○○明知上情，其因獲悉甲○○有資金需求，即向甲○○稱可
    持名下不動產設定抵押權1,200萬元，向金主周馥貞借貸800
    萬元，並將其中200萬元借予戊○○，甲○○慮及其設定1,200萬
    元抵押權僅取得借貸金額800萬元，倘戊○○未能返還借貸之2
    00萬元，對其本人將極為不利，甲○○即向戊○○表示需提供擔
    保以確保債權，戊○○明知其本人或富旺公司均毫無資力，且
    富旺公司開立之支票已遭退票，竟仍意圖為自己不法之所有
    ，基於詐欺取財之犯意，於同年2、3月間之不詳時間向甲○○
    佯稱其可取回烏來溫泉會館之經營權，並交付上開營業讓與
    契約書及富旺公司開立予萩居室內裝修工程有限公司之支票
    7紙影本取信於甲○○，復稱願以烏來溫泉會館的經營權當作
    擔保，向甲○○借貸200萬元，致甲○○陷於錯誤，而於106年3
    月15日先扣除利息3萬元後，匯款197萬元至戊○○指定之帳戶
    。嗣因戊○○未依期償還，且甲○○發現富旺公司開立之支票遭
    退票，戊○○並無烏來溫泉會館經營權，始悉受騙。
四、迄至106年6月1日，丙○○出面代表萩居有限公司與林孟立簽
    立房屋及土地租賃解約協議書，雙方約定無條件提前解約，
    並於同年5月31日生效，將上開房地返還出租人林孟立。戊○○竟仍意圖為自己不法之所有，基於詐欺取財之犯意（起訴
    書贅載行使偽造私文書部分業經檢察官於原審更正），於同
    年6月10日邀約丁○○投資烏來溫泉會館，佯稱可將經營權轉
    讓給丁○○，並出示普羅國際資產管理有限公司(下稱普羅公
    司)與富旺公司於106年6月17日簽立之意向書，內容為上址
    地上物及附屬建物使用權讓與，雙方約定讓與權利金為400
    萬元，讓丁○○誤信普羅公司有意願以400萬元代價取得上開
    溫泉會館之經營權，尚有其他競爭者存在，因而陷於錯誤，
    而於同年月17日，在新北市○○區○○街00巷0號1樓（起訴書誤
    載為正義南路55號）與戊○○(以富旺公司代理人身分)簽立意
    向書，約定權利金為400萬元，並當場交付現金100萬元作為
    訂金。嗣因戊○○遲未移轉烏來溫泉會館經營權，經丁○○委請
    律師發函致富旺公司負責人黃盈蒼及戊○○、林孟立前往律師
    事務所辦理租約簽訂程序，林孟立再委請律師回函稱其與上
    開人士素不相識，從未將系爭房屋出租上開人士，丁○○始知
    受騙。　　
五、案經丁○○訴由新北市政府警察局三重分局報告與乙○○、甲○○
    告訴臺灣新北地方檢察署檢察官偵查起訴。
    理  由
壹、證據能力部分：
　　按被告以外之人於審判外之陳述，雖不符刑事訴訟法第159
    條之1至第159條之4之規定，而經當事人於審判程序同意作
    為證據，法院審酌該言詞陳述或書面陳述作成時之情況，認
    為適當者，亦得為證據。又當事人、代理人或辯護人於法院
    調查證據時，知有第159條第1項不得為證據之情形，而未於
    言詞辯論終結前聲明異議者，視為有前項之同意，同法第15
    9條之5亦有明定。查本件檢察官、上訴人即被告(下稱被告)
    戊○○及辯護人就本判決下列所引被告以外之人於審判外陳述
    之證據能力均不予爭執，迄至言詞辯論終結，亦未對該等證
    據之證據能力聲明異議，本院審酌該些供述證據作成時，核
    無違法取證或其他瑕疵，認為以之作為本案之證據屬適當，
    自有證據能力。其餘資以認定被告犯罪事實之非供述證據，
    均查無違反法定程序取得之情形，依刑事訴訟法第158條之4
    反面規定，亦具證據能力。
貳、實體部分：
一、認定犯罪事實所憑之證據及理由：
　  訊據被告矢口否認有何詐欺取財之犯行，辯稱：㈠乙○○部分
    ，我沒有收到138萬，乙○○是匯款到另一個戶頭，但哪個戶
    頭我也不知道，後來我有去查，那個戶頭叫高嘉璘，我完全
    沒有收到138萬，也沒收到退款的3萬6,500元，因為我跟乙○○有債權債務關係，常常有票據往來，134萬3,500元這張支
    票應該是我跟她往來的支票，但這個跟匯款138萬元無關。3
    0萬元的部分，我沒有印象，不管是收現金還是匯款我都沒
    有印象，我有交付富旺公司30萬支票給她，那是要還之前的
    債務。㈡丁○○部分，她本身是投資客，我在104年公司倒閉，
    丁○○跟乙○○常常聯絡，丁○○輾轉知道我在烏來有一個租約，
    類似頂讓的權利，我暫時押在別人那邊，我需要陸續還錢，
    這個經營權就會還給我，是丁○○問我她可不可以投資這個經
    營權，用400萬元買這個頂讓權，我們簽的是意向書，不是
    頂讓書，當下我有跟丁○○說我現在還不能處分，後來她就交
    付100萬元給我當訂金，代表我將來拿到只能給她，不能給
    別人。㈢甲○○部分，我有取得197萬元，這個款項應該是周馥
    貞匯給甲○○800萬元，因為甲○○有資金需求，我介紹周馥貞
    借錢給他，甲○○再從這個800萬元中匯款200萬元給我，甲○○
    這筆800萬元借款我是當保證人，甲○○也沒有還給周馥貞，
    我當下跟周馥貞講，萬一他沒有還，我烏來的權利拿到，我
    再還，也就是我跟周馥貞借200萬元，甲○○借600萬元，現在
    周馥貞都找我，我沒有詐欺甲○○的行為云云。經查：
  ㈠被告前為伊森特公司與富旺公司的實際負責人，於104年5 月
    29日，以伊森特公司名義承租烏來溫泉會館而取得經營權
　　，另戊○○因積欠劉保生(已於105年7月間過世)約1,200萬元
    之債務無法清償，嗣與劉保生約定由戊○○讓與上開烏來會館
    之經營權以抵償債務，經邱麗玲居間與林孟立協調，再於10
    4年11月13日由林孟立與萩居有限公司(劉保生與其弟弟丙○○
    、劉志堅〈已於107年間過世〉共同經營之公司，當時名義負
    責人為劉志堅之子劉博綸；後於105年12月12日變更登記為
    萩居室內裝修工程有限公司)訂立上址房地之租賃契約，約
    定每月租金8萬元，租賃期間自105年5月1日起至110年4月30
    日止(自104年11月1日起至105年4月30日止，共計6個月為免
    租裝潢期)等情，業經證人即烏來溫泉會館地主林孟立、證
    人邱麗玲(原名邱芷樺)、證人即伊森特公司登記負責人范仕
    杰、證人丙○○於偵查時證述明確（見調偵卷第59、60、268
    、270、193、194、355頁），並有伊森特公司變更登記表、
    富旺公司設立登記表、營業讓渡契約書1份(邱麗玲與被告)
    、房屋租賃契約書2份(林孟立與邱芷樺、林孟立與伊森特公
    司)、房地租賃契約1份在卷可佐（見偵字第8981號卷第23至
    29、209頁，調偵卷第248、67至71、107至109、230至233頁
    ）；被告個人名義所簽發支票(發票銀行：第一銀行丹鳳分
    行)，自104年7月31日起即遭退票，於同年8月21日經通報為
    拒絕往來戶，迄至同年12月間，退票金額達2,996萬1,565元
    ，註銷金額達3,795萬5千元，共計為6,791萬6,565元。富旺
    公司所簽發支票(發票銀行陽信銀行基隆分行)，於106年2月
    16日、4月21日、5月15日、6月15日分別退票75萬元、30萬
    元、50萬元、50萬元，於同年6月2日經通報為拒絕往來戶，
    有法務部票據信用資訊連結作業2份在卷為據(見偵字第8981
    號卷第241至245頁)，上開事實，均堪認定。　
　㈡被告自104年11月13日起即對烏來溫泉會館無任何經營或可以
    取回所有權之權利：
  ⒈證人林孟立於偵查中證稱：前房客邱芷樺說要租10年，可是3
    年就沒有付房租，邱芷樺之後先是用伊森特公司的名義跟我
    簽租賃契約，合約內容沒有變，後來邱小姐又跑來找我要解
    約，重新跟劉姓投資人簽新約，我根本不知道被告這個人，
    都是跟邱小姐接洽。前房客後來因為發生債務糾紛，有一個
    代表萩居公司的劉先生來換約，萩居在簽合約時，我有確認
    沒有其他相關合約，有去公證，我不認識被告，簽約過程中
    他從來沒有出現過，萩居簽約後，他們都沒有裝修進行營業
    ，後來有再與萩居公司解除契約，是丙○○來簽名的，而且解
    約之後烏來溫泉會館就荒廢了，會進行解約就是不想再讓其
    他人插手等語（見調偵卷第57至60、329至331頁）；證人即
    萩居公司設立時登記負責人劉博綸於偵查中證述：被告因為
    有欠我大伯錢，被告拿出一份租賃契約，說有跟林孟立承租
    烏來溫泉會館，他會退出，讓我們重新跟林孟立簽約，就由
    我們經營，被告自此沒有任何權利可以插手烏來溫泉會館的
    事情，但後來我們也沒有經營就結束了等語（見調偵卷第19
    2頁）；另證人即萩居有限公司實際經營者丙○○於偵查及本
    院審理時證稱：當初我大哥劉保生借被告1,200萬元，被告
    說要跟我們共同經營，後來我們公司簽合約之後，他也不經
    營，就把烏來溫泉會館丟給我們，雖然被告曾經要想還錢，
    要拿回經營權，但他一直都沒有還錢，所以就沒有把經營權
    還給被告，後來我們就是把租的東西還給地主，萩居從頭到
    尾都沒有經營，公司是我們三個兄弟一起，主導是大哥劉保
    生，大哥過世，後來我忙工程，被告就是用詐欺的手法用這
    塊一直騙人，所以我出面還給地主等語（見調偵卷第354、3
    55頁，本院卷第381、383頁）。
  ⒉經核上述3位證人證述之情節，大致相符，並有卷附萩居公司
    與證人林孟立間的租賃契約書、解約協議書各1份可資佐證
    （見調偵卷第228至237、244頁），堪認其等證述應可採信
    。依上可知，被告因與萩居有限公司之劉保生有債務糾紛，
    且被告於104年8月間已負鉅額債務，所經營之伊森特公司亦
    無資力支付系爭租約之租金繼續經營，乃由證人邱麗玲出面
    向出租人林孟立協調先與伊森特公司解約，再改由萩居有限
    公司名義與證人林孟立簽立系爭房地之租賃契約，迄至106
    年6月1日萩居有限公司再與證人林孟立解約，將系爭房地交
    還出租人林孟立，足見自104年11月13日萩居有限公司與證
    人林孟立另訂系爭房地之租賃契約之時起，已由萩居有限公
    司取得上址溫泉會館之經營權，被告就上開烏來溫泉會館並
    無任何權利可言。　
　㈢告訴人乙○○部分(即事實欄二㈠部分)
　⒈被告雖於本院改口否認有自告訴人乙○○處收受138萬匯款，也
    沒有退款3萬6,500元，辯稱該138萬元匯入戶名高嘉璘之帳
    戶與其無關云云，惟查，此部分事實業據告訴人乙○○指述明
    確，並有告訴人乙○○提出之匯款憑證、存款交易明細表各1
    份、支票2紙在卷可佐（見調偵卷第162至166、172、176至1
    78頁），而被告於原審準備程序中亦陳稱：乙○○確實有於上
    開時間匯款給我，134萬3,500元就是我要還給乙○○的錢；30
    萬元也是我跟乙○○借的錢，因為我要過支票，但跟烏來溫泉
    會館無關，我都不是以烏來溫泉會館名義向乙○○借錢等語(
    見原審卷㈠第63頁)，是被告於原審準備程序中，就告訴人乙○○有匯款138萬元、交付現金30萬元與被告等事實，均坦承
    不諱，其僅爭執取得款項之原因而已，自堪認告訴人乙○○指
    稱匯入高嘉璘帳戶係依被告指示等語，應非無據，堪以採信
    ，足見被告於本院改口辯稱該筆138萬元匯款與其無關云云
    ，顯屬卸責之詞，難認可採。
　⒉再者，被告雖辯稱該些款項與溫泉會館之經營無關，然證人
    即告訴人乙○○於偵查及原審審理時均一致證稱：被告跟我說
    烏來溫泉會館要增資，所以我在105年1月7日匯款138萬元給
    被告，這次被告有還給我3萬6,500元，說不用這麼多，另外
    給我1張銘宙公司的支票當作擔保；後來106年1月3日被告又
    說要增資，我就再交付現金30萬元給被告，過幾天被告就給
    我1份營業讓與契約書要我簽名，說之後要把伊森特公司的
    負責人改成我，這樣契約就會有效，也有再給我1張富旺公
    司的支票當作擔保等語（見調偵卷第58、59、317頁；原審
    卷第253至256頁），其證述之情節始終如一，並有告訴人乙○○簽立之營業讓與契約書1份在卷可稽(見他字卷第21頁)。
    又伊森特公司確於107年1月31日變更登記名義人為告訴人乙○○，有公司變更登記表1份在卷可證（見調偵卷第182至186
    頁），且伊森特公司又係被告前於104年5月29日承租烏來溫
    泉會館之名義公司，倘非被告以烏來溫泉會館增資的名義向
    告訴人乙○○取得134萬3,500元與30萬元，告訴人乙○○又如何
    憑空虛捏此等情節，又豈會如此恰巧伊森特公司負責人嗣後
    變更為告訴人乙○○？由此益徵告訴人乙○○上述所交付的款項
    應與烏來溫泉會館之經營有關，被告辯稱只是單純的借貸關
    係云云，亦屬無據。
  ⒊依上所述，被告於104年8月間已負債數千萬，更將伊森特公
    司所簽立系爭房地租約解約，由萩居有限公司與證人林孟立
    簽訂房屋土地租賃契約，轉讓伊森特公司原有之經營權，以
    抵償積欠劉保生之債務，則於104年11月13日萩居有限公司
    與證人林孟立另締租約之時，被告對上開溫泉會館已無任何
    權利，被告竟先後於105年1月7日、106年1月3日以增資烏來
    溫泉會館為由向告訴人乙○○取得134萬3,500元與30萬元，顯
    係基於詐欺取財之犯意所為。　
　㈣關於營業讓與契約書(簽立日期為106年1月16日，甲、乙、丙
    方分別為「萩居室內裝修工程有限公司」、乙○○、「富旺綜
    合有限公司」)之認定：
　⒈證人即告訴人乙○○於偵查中證稱：系爭營業讓與契約書是我
    親簽，被告應該是在105年底跟我說，他在新店區有承租房
    地產，原先是開餐廳、民宿，有很大的空地，出租人是林孟
    立，承租人是伊森特公司，我匯了134萬3,500元給被告的人
    頭戶，讓我買設備、權利，他說有另外一組人有紛爭，劉姓
    的人已經跟屋主達成協議，被告說沒有關係，如果我再繼續
    投資，劉姓投資人會退出，所以我又匯了30萬元投資，被告
    說他跟劉姓投資人說好了，因此才簽下上開營業讓與契約書
    ，讓我將伊森特的負責人改為我，這樣契約就會有效等語(
    見調偵卷第58、59頁)；於原審審理時證稱：這個營業讓與
    契約書是被告交給我，叫我只要簽名就好，那時候萩居跟富
    旺都已經蓋章簽名好了，是被告交給我簽名的等語(見原審
    卷第249頁)，並有證人乙○○提出之營業讓與契約書1份在卷
    可稽(見他卷第21頁)，觀之上開營業讓與契約書之內容，締
    約之對象甲方為「萩居室內裝修工程有限公司」、乙方為乙○○、丙方為「富旺綜合有限公司」，內容為甲方將所租賃於
    屈尺里頂石厝8號之租賃經營權(含廠內設備)移轉給乙○○所
    指定之富旺公司，轉讓權利金為175萬元(傭金25萬)，付款
    方式開立票據如附件，日後所有營業費用和租金由乙方負擔
    ，原租約由乙方概括承受，乙方可另行與出租人另定租賃契
    約等情，此與證人乙○○證述之情節大致相符。
　⒉系爭營業讓與契約書內容部分係打字完成，其上雖無被告之
    簽名、蓋印或書寫任何註記，且被告嗣後辯稱該營業讓與契
    約書係證人乙○○自行去找萩居公司負責人所簽立云云，惟被
    告於偵查中陳稱：因為我有欠人家錢，我將烏來會館經營權
    抵押給一個劉先生，價值1200(萬)，我抵押600(萬)，後來
    劉先生去世，對方願意以150萬讓我將權利拿回來，我有欠
    告訴人詹錢，所以我說將經營權給她，我當時沒有資金，開
    票之後跳票，跳票之後，讓告訴人詹去跟劉先生談，跟我接
    觸的人已經去世，我是請她跟他弟弟談，就是萩居公司負責
    人；我的經營權是從邱芷樺那邊頂讓取得，一開始用伊森特
    公司與林孟立簽約，范仕杰是我的人頭，後來伊森特公司到
    最後由萩居公司接，中間沒有其他人，因為我欠萩居公司錢
    ，我當時沒有錢，所以我用公司票開給他們，因為我跳票，
    我將權利給詹，(問：取得經營權後，實際上的經營權人應
    該是告訴人詹？)是，我已經轉讓給她，(問：106.1.16你們
    簽訂讓與契約書開始，你就對經營權毫無權利可言？)是，
    我讓告訴人詹簽，告訴人詹才是經營權人。富旺公司實際上
    負責人是我，黃盈蒼只是人頭等語(見調偵卷第315、316、3
    19頁)；於原審審理時陳稱：(問：營業讓與契約書上面的富
    旺公司，這個印章是不是富旺公司的？)是我另外申請的公
    司，對。這不是我偽造的，那時候有達成這個協議才簽這一
    份，150萬元是談好的，因為有這一份，才可以跟她們說我
    這個東西可以拿回來，就用這一份來證明他已經要把擔保品
    還給我了，乙○○覺得還在她身上會比較好，所以要指定她的
    名字，簡單說，萩居願意用150萬元把東西還給我，我申請
    一個富旺公司，用富旺公司跟他拿回來，乙○○知道這件事是
    說，我欠她那麼多錢，就是我要用150萬元把這東西拿回來
    ，然後把這東西變錢還給乙○○，這份契約是真的且有效力等
    語(見原審卷第245、246頁)，顯見被告對於系爭營業讓與契
    約書簽立之原因、內容知之甚詳，更何況該契約書上丙方富
    旺公司又係被告為此事特別設立登記，被告又身為富旺公司
    實際負責人，該公司大小章自係在被告保管持有中，倘若該
    營業讓與契約書與被告無涉，其上豈可能遭他人擅自擬定與
    富旺公司有關之事項，並經富旺公司同意蓋用印章，由此益
    徵系爭營業讓與契約書應係被告所擬具，再交由證人乙○○簽
    名、行使，且其上富旺公司部分亦係經過被告同意而蓋印。
　⒊再者，被告於偵查中供稱：因為屋主有先租給萩居公司，我
    需要將租約買過來，在之前這個案子是我的，我抵押給萩居
    ，之後用150萬買回來，萩居那邊我付了70萬，付款資料我
    今日有攜帶等語(見調偵卷第26頁)，並當庭提出富旺公司開
    立給萩居室內裝修有限公司之支票7紙(見調偵卷第31至35頁
    ，面額75萬元支票2紙，到期日分別為106年2月16日、同年3
    月2日；面額5萬元支票5紙，到期日分別為106年1月21日、1
    月24日、2月21日、3月30日、3月30日)，經核該些支票之票
    面金額總計為175萬元，恰與上開營業讓與契約書所記載：
    轉讓權利金為175萬元(傭金25萬)之金額相符，亦與被告一
    再主張其以150萬元代價(175萬元扣除傭金25萬元即為150萬
    元)向萩居買回，再轉讓給告訴人乙○○等語相符，更堪認系
    爭營業讓與契約書係由被告所擬具，並由被告以富旺公司名
    義開立上開支票做為支付權利金之依據。
　⒋雖證人即萩居公司登記名義負責人王騰億與證人丙○○於偵查
    時均證稱：檢察官所提示的營業讓與契約書不是我們簽的，
    也從來沒有看過這個東西等語（見調偵卷第355頁），證人
    丙○○於偵查時復證述：上面的字，不像是我弟弟的字，我弟
    弟也沒有跟我提過要將烏來溫泉會館的經營權讓給別人，如
    果我弟弟有跟我說過，我就不需要去跟地主解約了等語（見
    調偵卷第355至357頁)；且對照108年6月13日偵查筆錄證人
    王騰億本人之簽名（見調偵卷第357頁），與營業讓與契約
    書上「王騰億」字樣（見調偵卷第332頁），兩者筆跡顯然
    不相同。惟萩居有限公司已於105年12月12日將名稱變更為
    「萩居室內裝修工程有限公司」，業經本院調閱該公司登記
    全卷審閱無誤，並有公司變更登記表1件在卷可考(見偵字第
    8981號卷第299至303頁)，觀之兩者蓋用之「萩居室內裝修
    工程有限公司」、「王騰億」印文，其字體、字型、筆順、
    大小均幾盡相同，並與上開富旺公司開立7紙支票(見調偵卷
    第31至35頁)上所蓋用「萩居室內裝修工程有限公司」、「
    王騰億」印文極為相近，依該些蓋用「萩居室內裝修工程有
    限公司」、「王騰億」印文相互比較觀察，幾可判斷為同一
    印章所印出，實難遽認系爭營業讓與契約書上所蓋用之「萩
    居室內裝修工程有限公司」、「王騰億」印文係屬偽造。再
    者，上開富旺公司開立之支票7紙，受款人均為「萩居室內
    裝修工程有限公司」，且其中發票日期106年2月16日、面額
    75萬元、支票號碼000000000號之支票嗣經提示後遭退票，
    有法務部票據信用資訊連結作業1份在卷為據(見偵字第8981
    號卷第245頁)，可見該些支票應確有交付予「萩居室內裝修
    工程有限公司」收受，始可能由「萩居室內裝修工程有限公
    司」持以提示，由此更可認系爭營業讓與契約書上所蓋用「
    萩居室內裝修工程有限公司」、「王騰億」印文應為真正。
    另參以證人丙○○於本院審理時證稱：萩居有限公司有改名為
    萩居室內裝修工程有限公司，萩居公司主要由我們三兄弟負
    責，是指大哥劉保生、我是老二、老三劉志堅，大哥於105
    年7月過世，老三在107年農曆9月9日過世，萩居公司每一次
    改名或變更負責人，公司的大小章都是我弟弟劉志堅保管，
    我跟林孟立簽解約協議書的那個時候，萩居公司的新舊章都
    在我弟弟劉志堅那裏，我是去跟劉志堅拿舊章蓋解約協議書
    等語(見本院卷第385、386頁)；於偵查中證稱：萩居公司主
    導是大哥，大哥過世，後來我忙工程，我弟弟(即劉志堅)有
    跟他們接觸等語(見調偵卷第356頁)，可見萩居有限公司更
    名為「萩居室內裝修工程有限公司」後，直到在劉志堅107
    年過世之前，該公司之大小章應係由劉志堅保管、持有中，
    且證人丙○○亦證稱被告曾與劉志堅接觸，綜合上開各情，系
    爭營業讓與契約書應係被告擬具後，持向劉志堅商議，約定
    轉讓權利金為175萬元(傭金25萬)，並由被告提出富旺公司
    開立上開支票7紙做為支付之依據，經劉志堅同意後，始在
    系爭營業轉讓契約書上蓋用「萩居室內裝修工程有限公司」
    、「王騰億」印文。另因王騰億僅為登記名義負責人，萩居
    室內裝修工程有限公司之大小章乃係劉志堅保管、持有中，
    其負有實際經營權限，劉志堅自可因已取得王騰億之同意、
    授權，而委請他人在系爭營業讓與契約書上書寫「王騰億」
    之姓名，尚不得僅因系爭讓與契約書上「王騰億」之筆跡與
    王騰億本人筆跡不同，即逕予推翻其上蓋用「萩居室內裝修
    工程有限公司」、「王騰億」印文之真正性，而遽謂該部分
    記載係偽造，檢察官認系爭營業讓與契約書關於「萩居室內
    裝修工程有限公司」、「王騰億」部分係被告偽造，尚嫌無
    據(如後述不另為無罪諭知部分)。　
　㈤告訴人甲○○部分(即事實欄二㈡部分)　　
  ⒈證人即告訴人甲○○於偵查中證稱：被告要我借他200萬元，說
    他的富旺公司有取得烏來溫泉會館經營權，拿營業讓與契約
    書來騙我，和富旺公司簽完借貸契約書之後，我就在106年3
    月15日先扣除利息3萬元，匯款197萬元給被告，被告另外還
    提供了富旺公司開立的支票7張當作擔保；當時我需要資金
    ，被告說我設定在樂華市場的幾個地，當時他說可以借800
    萬，讓我將其中200萬給他，第一順位抵押給周馥貞，是被
    告介紹借800萬，其中200萬借給他，我問他保障，因為我要
    將設定的抵押轉出去，萬一沒有還錢，我的抵押是1200萬，
    拿到800萬，會損失慘重。被告說他的富旺公司有取得經營
    權，富旺開票給萩居裝修公司需要200萬，他說黃盈蒼可以
    代他簽名用印，拿到契約書，我就匯了197萬到富旺公司戶
    頭，我想說他會將付給萩居的票兌現，他還拿讓與契約書的
    正本來騙我，轉讓書中有7張票，他說票都會兌現，是開給
    萩居的，票大部分都退票了，後來了解富旺是拒絕往來戶，
    轉讓契約書正本沒有用，可以直接給檢察官等語(見調偵卷
    第329至331頁)，並有其提出匯款申請書、借貸契約書各1份
    、富旺公司支票7紙及營業讓與契約書正本1份在卷可佐（見
    偵卷第15至21、43頁，調偵卷第31至35、332頁）。再依上
    開借貸契約書所示，借貸金額記載為200萬，擔保方式為營
    業讓與契約書1份、支票7紙以及被告本票1紙，且被告於偵
    查中坦承在向告訴人甲○○借錢的時候有以烏來溫泉會館當作
    擔保等情（見調偵卷第318頁），堪認告訴人甲○○上開證述
    ，應屬真實可採。
  ⒉被告明知其早已負債累累，毫無資力，系爭於106年1月16日
    所簽立營業讓與契約書，僅係被告成立富旺公司虛為締約之
    丙方，富旺公司開立之支票更已於同年2月16日退票，該營
    業讓與契約書全無履行實現之可能，被告竟向告訴人甲○○佯
    稱可取回烏來溫泉會館之經營權，以烏來溫泉會館當作擔保
    ，並交付上開營業讓與契約書、富旺公司支票取信於告訴人
    甲○○，使告訴人甲○○錯誤評估被告的還款能力而於同年3月1
    5日出借197萬元，足見被告確係基於詐欺取財之犯意，向告
    訴人甲○○詐得197萬元，被告於本院改以前開情詞置辯，空
    言辯稱其沒有詐欺甲○○的行為云云，顯屬事後卸責之詞，無
    足憑採。　　
  ㈥告訴人丁○○部分(即事實欄二㈢部分)：
  ⒈證人即告訴人丁○○於警詢、偵查時一致證稱：被告跟我說烏
    來有一塊房子可以做會館，說經營權要轉讓給我，所以我就
    在106年6月17日交付現金100萬元給被告等語（見他卷第36
    、37頁；偵字第8981號卷第5至7、47頁；調偵卷第27、28頁
    ），並有其提出之意向書2份(其中1份甲方為丁○○，另1份甲
    方為普羅國際資產管理有限公司)、被告交付本票（票面金
    額為100萬元）各1份在卷為據（見偵字第5584號卷第9、11
    頁），又依丁○○簽立之該份意向書所示，上面蓋有告訴人丁○○、被告印章與富旺公司的公司章，亦有被告之親筆簽名，
    最下方有106年6月17日之註記，已交付價金記載為100萬元
    ，內容則是關於烏來溫泉會館的讓與事宜，足以證明被告係
    以讓與烏來溫泉會館為由，向告訴人丁○○取得現金100萬元
    ，告訴人丁○○之證述應可採信。　　
  ⒉依前所述，系爭房地租約已於104年11月13日由萩居有限公司
    與證人林孟立簽立，被告已對烏來溫泉會館毫無權利可言，
    更何況被告於106年1月16日所擬具上開營業讓與契約書，係
    設立富旺公司開立支票支付萩居公司，全無支付之資力，復
    於同年2月16日退票，且萩居公司已於同年6月1日與證人林
    孟立簽立解約協議書，交還系爭房地，證人林孟立收回系爭
    房地後，未曾再出租他人，其間被告更未曾向證人林孟立商
    談承租系爭房地之事，均詳如前述，顯見被告就系爭房地或
    所謂烏來溫泉會館毫無權利足可轉讓，被告猶以前開說詞向
    告訴人丁○○誆稱可投資此項經營權，顯係基於詐欺取財之犯
    意所為，至為明確。  
  ㈦被告辯解不足採之說明：
  ⒈被告固提出承受烏來溫泉會館的營業讓渡契約書、記帳筆記
    、與證人林孟立簡訊擷圖、與助理Line對話紀錄擷圖各1份
    、用以支付證人林孟立租金的支票8張、裝潢估價單4張等資
    料（見偵卷第209至239頁），主張其擁有烏來溫泉會館的經
    營權，也有著手準備開始營業云云。
  ⒉惟依上開契約書與支票，僅能證明被告有於104年3月31日自
    前手邱麗玲承受烏來溫泉會館的經營權，且開立預計支付租
    金的支票給邱麗玲收受，此乃系爭房地由證人林孟立與伊森
    特公司簽立租賃契約之緣由，係本案發生之前之事，業經本
    院認定如前，此與嗣後發生之本案過程無涉，尚無從採為有
    利被告之依據。再者，簡訊與Line對話紀錄之擷圖，僅是被
    告或被告所稱助理單方面之陳述，並沒有證人林孟立之回應
    內容，自無從以此作為有利於被告之認定。至於裝潢估價單
    亦僅能證明被告有去估價，且取得該些估價單並非難事，尚
    不得僅以裝潢估價單即認定被告實際上有支出裝潢烏來溫泉
    會館之成本或從事裝潢之真意。  
  ㈧綜上所述，被告前揭所辯僅屬事後飾卸之詞，難認可採，本
    案事證明確，被告犯行洵堪認定，應依法論科。又本案事證
    至臻明確，已如前述，辯護人聲請鑑定比對營業讓與契約書
    之印文(見本院卷第398頁)，核無調查之必要，附此敘明。
二、論罪：
  ㈠核被告所為，均係犯刑法第339條第1項之詐欺取財罪。
  ㈡被告就事實二(告訴人乙○○部分)所為2次詐欺取財行為，乃為
    侵害同一財產法益之目的，於密接之時間先後所為，依一般
    社會健全觀念，在客觀上難以強行分割，應視為數個舉動之
    接續施行，合為包括之一行為予以評價，較為合理，論以接
    續犯。又被告所為3次詐欺取財犯行，其犯罪時間、地點、
    被害人均相異，犯意各別，行為互殊，應分論併罰。
三、不另為無罪諭知部分：　　
  ㈠公訴意旨另略以：
　⒈被告基於詐欺取財之犯意，於104年5月初，向告訴人乙○○佯
    稱其以1,000多萬元取得烏來溫泉會館經營權，如告訴人乙○○願意投資100萬元，待來日烏來溫泉會館正式營運後，即可
    獲得一半營業獲利之權利，並提供票面金額102萬元（包含
    其他借款2萬元）支票1紙作為擔保，致告訴人乙○○陷於錯誤
    ，於104年5月14日匯款100萬元（起訴書誤載為102萬元）至
    被告所指定之帳戶。因認被告此部分行為亦涉有刑法第339
    條第1條之詐欺取財罪嫌。
　⒉被告明知未得萩居公司之同意或授權，竟基於行使偽造私文書
    之犯意，而偽造內容為萩居公司同意出租經營權之「營業讓
    與契約書」，並在甲方欄上，偽造「王騰億」之署名1枚，
    另持向某刻印店偽刻之「萩居室內裝修工程有限公司」及該
    公司代表人「王騰億」印章各1枚蓋印，偽造「萩居室內裝
    修工程有限公司」及「王騰億」之印文各1枚，以此方式虛
    偽表示萩居公司同意讓與本案會館之經營權。而於106年1月
    16日，在新北市三重區正義南路某按摩館內，持前開偽造之
    「營業讓與契約書」向告訴人乙○○詐得30萬元，因認被告此
    部分行為亦涉犯行使偽造私文書罪嫌。
　⒊被告於106年3月15日前某日，持前開偽造之「營業讓與契約
    書」持面額200萬元之本票1張，及富旺公司名義所開立之支
    票7張，向告訴人甲○○佯稱：因有金錢需求需借貸200萬元，
    願意以本案會館之經營權及前開票據作為保證，並預先支付
    利息錢3萬元云云，致告訴人甲○○陷於錯誤而應允，於106年
    3月15日匯款197萬元予被告所指定之帳戶中，因認被告此部
    分行為亦涉犯行使偽造私文書罪嫌。。
  ㈡按犯罪事實應依證據認定之，無證據不得認定犯罪事實；又
    不能證明被告犯罪者，應諭知無罪之判決，刑事訴訟法第15
    4條第2項、第301條第1項分別定有明文。再按事實之認定，
    應憑證據，如未能發現相當證據，或證據不足以證明，自不
    能以推測或擬制之方法，為裁判基礎；且認定不利於被告之
    事實須依積極證據，苟積極證據不足為不利於被告事實之認
    定時，即應為有利於被告之認定（最高法院40年台上字第86
    號、30年上字第816號判例意旨參照）。又按刑法第339條第
    1項之詐欺罪，必須行為人自始基於不法所有之意圖，以詐
    術使人交付財物，始能構成，所謂以詐術使人交付，必須被
    詐欺人因其詐術而陷於錯誤，若其所用方法，不能認為詐術
    ，亦不致使人陷於錯誤，即不構成該罪。故債務人於債之關
    係成立後，如有債務不履行之情形，苟無足以證明其債之關
    係發生時自始故意藉此從事財產犯罪之積極證據，根據刑事
    訴訟法第154條規定，仍不得僅以債信違反之客觀事態，推
    定債務人自始有詐欺取財或詐欺得利之犯意（最高法院46年
    台上字第260號判例參照）。
四、經查：
  ㈠被告於104年3月31日與證人邱麗玲與戊○○簽立營業讓渡契約
    書，約定由邱麗玲將系爭房地上所經營之店鋪、生財設備讓
    渡予戊○○，且邱麗玲須於同年7月1日前獲得出租人之同意並
    完成新租約。嗣邱麗玲經洽得林孟立之同意，林孟立則於10
    4年5月29日與伊森特公司簽立房屋租賃契約書，將上址房地
    出租予戊○○所經營之伊森特公司，約定每月租金8萬元，租
    賃期間自104年1月1日起至113年12月31日止，有被告與邱麗
    玲簽立之營業讓渡契約書、證人林孟立與伊森特公司簽立之
    房屋租賃契約書各1份在卷可稽(見偵字第8981號卷第209頁
    、調偵卷第67至71頁)，是被告於104年5月初向告訴人乙○○
    邀約投資烏來溫泉會館時，雖然被告所經營之伊森特公司尚
    未與證人林孟立簽立房租租賃契約書，惟被告已於同年3月3
    1日與證人邱麗玲簽立營業讓渡契約書，並約定證人邱麗玲
    須於同年7月1日前獲得出租人之同意並完成新租約，則被告
    既已獲得證人邱麗玲之營業權讓渡，並約定由證人邱麗玲洽
    詢出租人另訂新租約，足見被告當時確係準備以伊森特公司
    名義經營烏來溫泉會館。況且，依前所述，被告乃係自104
    年7月底出現跳票情形，在此之前，尚無證據足認被告已處
    於周轉不靈之情況，而刻意以無意或無法履行完成之營業讓
    渡契約書向告訴人乙○○詐騙款項，尚不得僅以被告所交付票
    面金額102萬元之支票，嗣於同年8月4日遭退票之情事，而
    遽以推論被告於104年5月初向告訴人邀約投資烏來溫泉會館
    時，即有詐欺取財之犯意。
　㈡上開營業讓與契約書，其上蓋用「萩居室內裝修工程有限公
    司」、「王騰億」印章，應為真正，已如前述，依卷內證據
    資料，尚難遽認該營業讓與契約書係被告偽造而持以行使，
    本件客觀上尚未達於通常一般人均不致於有所懷疑，而得確
    信為真實之程度，本院無從獲得被告確有公訴人所指之行使
    偽造私文書犯嫌之有罪心證，依罪疑為有利於被告原則，應
    對被告為有利之認定。
　㈢綜上所述，本案依公訴人就此部分所提出之證據，仍有合理
    懷疑存在，尚不足以證明被告確有公訴意旨所指上開詐欺取
    財、行使偽造私文書等犯行，揆諸前揭法條及說明，本應為
    被告無罪之諭知，惟公訴意旨認被告此部分行為與前述有罪
    部分有接續犯之實質上一罪關係或想像競合犯之裁判上一罪
    關係，爰均不另為無罪之諭知。　
五、上訴駁回部分(即附表編號2，告訴人丁○○部分)：
  ㈠原審以被告所犯如附表編號2(即告訴人丁○○)部分，罪證明確
    ，而適用刑法第339條第1項、第38條之1第1項、第3項等規
    定，並說明審酌被告四肢健全，未循正當管道取得財物，明
    知自己已無烏來溫泉會館的經營權，卻向告訴人丁○○佯稱可
    以轉讓經營權，導致其陷於錯誤，因而交付100萬元，且被
    告事後矢口否認犯行，企圖推卸所有責任，甚至原審審理期
    間有2次無正當理由而未遵期到庭（準備程序與審理各1次）
    ，並未正視自己行為的嚴重性，已難從輕量刑。另考量被告
    95年有違反商標法的犯罪前科，素行尚可，碩士畢業之智識
    程度，離婚並育有2名未成年子女之家庭狀況（見原審卷23
    頁），告訴人丁○○受有100萬元之損害，金額非少數，以及
    被告未能與告訴人達成和解並進行賠償，以彌補損害等一切
    情狀，就被告此部分犯行量處有期徒刑8月。復就沒收部分
    說明：被告向告訴人丁○○詐得100萬元，此屬被告之犯罪所
    得，並未扣案，應依刑法第38條之1第1項前段規定諭知沒收
    ，並依同條第3項規定，於全部或一部不能沒收時，追徵其
    價額。被經核原判決就此部分，認事用法洵無違誤，量刑亦
    屬妥適。
　㈡被告上訴否認有附表編號2所示之詐欺取財犯行，依前所述，
    並無理由；檢察官上訴意旨則以原審判決就此部分量刑過輕
    ，指摘原判決不當。惟按刑事審判旨在實現刑罰權分配正義
    ，故法院對有罪被告科刑，應符合罪刑相當原則，使輕重得
    宜，罰當其罪，以契合社會法律感情，此所以刑法第57條明
    定科刑時應審酌一切情狀，尤應注意該條所列各款事項以為
    科刑輕重之標準，俾使法院就個案量刑，能斟酌至當。又量
    刑輕重係屬事實審法院得依職權自由裁量事項，苟已斟酌刑
    法第57條各款所列情狀而未逾越法定刑度，不得遽指為違法
    （最高法院98年度台上字5002號判決意旨參照）。本件原審
    判決就此部分，已以被告之責任為基礎，並詳予審酌刑法第
    57條各款所列情形，兼顧被告有利與不利之科刑資料，為科
    刑輕重標準之綜合考量，在法定刑度內，斟酌科刑，尚無偏
    執一端，致明顯失出失入之違法或不當，客觀上不生量刑裁
    量權濫用或違反比例原則、罪刑均衡原則之情形，核無不合
    ，自無違法之可言。檢察官徒以前詞指摘原審量刑不當，並
    無可採。從而，檢察官及被告就此部分之上訴，均無理由，
    應予駁回。
六、撤銷改判部分（即附表編號1、3及定應執行刑部分）： 
    原審詳予調查，認被告如附表編號1(告訴人乙○○)、編號3(
    告訴人甲○○)部分，犯罪事證明確，據以論罪科刑，固非無
    見，惟查：　　
　㈠本件萩居室內裝修工程有限公司與證人乙○○、富旺公司簽立
    之營業讓與契約書，其上蓋用「萩居室內裝修工程有限公司
    」、「王騰億」印文，應為真正，另其上「王騰億」署名無
    法排除係經劉志堅同意而由他人代簽之可能，自難遽認該營
    業讓與契約書係偽造，原審遽認被告此部分所為亦涉犯刑法
    第216條、第210條之行使偽造私文書罪，其認事用法即有未
    當。
　㈡被告上訴否認有附表編號1、3所示之詐欺取財犯行，依前所
    述，均難認可採，其上訴主張並無偽造文書犯行，則為有理
    由；檢察官上訴意旨略以：原審既認被告犯行非常值得譴責
    ，復於審理期間有2次未能遵期到庭，被告並沒有正視自己
    行為的嚴重性，已難從輕量刑，又認被告詐得金額非少，並
    未能與告訴人達成和解，然於判決時量刑過輕，更於定執行
    刑時表示可以給予被告相當刑度寬減，其於量刑有裁量濫用
    ，及定執行刑理由前後矛盾之違誤等語。
　㈢惟按刑事審判旨在實現刑罰權分配正義，故法院對有罪被告
    科刑，應符合罪刑相當原則，使輕重得宜，罰當其罪，以契
    合社會法律感情，此所以刑法第57條明定科刑時應審酌一切
    情狀，尤應注意該條所列10款事項以為科刑輕重之標準，俾
    使法院就個案量刑，能斟酌至當。「量刑輕重係屬事實審法
    院得依職權自由裁量事項，苟已斟酌刑法第57條各款所列情
    狀而未逾越法定刑度，不得遽指為違法」（最高法院98年台
    上字5002號判決意旨參照）。又數罪併罰之定應執行之刑，
    係出於刑罰經濟與責罰相當之考量，為一種特別的量刑過程
    ，相較於刑法第57條所定科刑時應審酌之事項係對一般犯罪
    行為之裁量，定應執行刑之宣告，乃對犯罪行為人本身及所
    犯各罪之總檢視，除非有全然喪失權衡意義或其裁量行使顯
    有違比例、平等諸原則之裁量權濫用之情形，即不得任意指
    其為違法。查本件原審判決就此部分已以被告之責任為基礎
    ，並詳予審酌刑法第57條各款所列情形，為科刑輕重標準之
    綜合考量，在法定刑度內，斟酌科刑，尚無偏執一端，致明
    顯失出失入，客觀上不生量刑裁量權濫用或違反比例原則、
    罪刑均衡原則之情形，核無不合，自無違法之可言。再者原
    判決以被告所犯之各該數罪之最長期為下限，各罪合併之總
    刑期為上限，定其應執行刑為有期徒刑2年8月，並未逾越前
    開外部性界限，且無違背制度目的或公平正義之情形，即無
    違法可言。從而，檢察官上訴主張原審量刑過輕、定執行刑
    不當，亦難認有理由。
　㈣雖被告上訴否認有此部分詐欺取財犯行及檢察官就此部分所
    執上訴理由均難認可採，惟原判決就此部分既有上開可議之
    處，即屬無可維持，應由本院將原判決此部分所處罪刑暨所
    定應執行刑，均予撤銷改判。爰以行為人之責任為基礎，審
    酌被告被告正值青壯，非無謀生能力，本有可為，不思發揮
    所長，明知自己已無烏來溫泉會館之經營權，卻以前述手法
    向告訴人乙○○、甲○○施以詐術，導致其等陷於錯誤，因而分
    別交付164萬3,500元、197萬元，且被告事後猶否認犯行，
    一再飾詞卸責，應嚴予非難。另考量被告95年有違反商標法
    的犯罪前科，素行尚可，有本院被告前案紀錄表在卷可考，
    其於本院自陳大學畢業之智識程度，離婚並育有8歲雙胞胎
    之家庭狀況（見本院卷第413頁），告訴人乙○○、甲○○受有
    上述財物損害，金額非少數，以及被告迄未能與告訴人乙○○
    、甲○○達成和解並進行賠償，以彌補告訴人之損害等一切情
    狀，分別量處附表編號1、3所示之刑，並與其前述上訴駁回
    部分（即附表編號2）所處之刑，定其應執行之刑如主文第4
    項所示，以示懲儆。
七、沒收部分：
　㈠被告於附表編號1之行為後，刑法有關沒收之規定業於104年1
    2月30日修正公布，並於105年7月1日生效施行，依刑法第2
    條第2項及刑法施行法第10條之3第2項之規定，於新法施行
    後，一律適用新法之相關規定。　　　
　㈡被告向告訴人乙○○、甲○○分別詐得164萬3,500元、197萬元，
    此屬被告之犯罪所得，均未扣案，亦未返還告訴人乙○○、甲○○，自應分別依刑法第38條之1第1項、第3項規定宣告沒收
    ，並於全部或一部不能沒收或不宜執行沒收時，均為追徵其
    價額之諭知。　　
據上論斷，應依刑事訴訟法第368條、第369條第1項前段、第364
條、第299條第1項前段，刑法第2條第2項、第339條第1項、第51
條第5款、第38條之1第1項前段、第3項，刑法施行法第1條之1第
1項，判決如主文。　　　　
本案經檢察官歐蕙甄提起公訴，檢察官黃正綱提起上訴，檢察官
呂光華到庭執行職務。
中　　華　　民　　國　　110 　年　　9 　　月　　30　　日
                  刑事第一庭  審判長法　官  周煙平
                                    法　官  吳炳桂
                                    法　官  連育群
以上正本證明與原本無異。
檢察官就附表編號1、3部分，如爭執罪名不服本判決，應於收受
送達後20日內向本院提出上訴書狀，其未敘述上訴之理由者並得
於提起上訴後20日內向本院補提理由書（均須按他造當事人之人
數附繕本）「切勿逕送上級法院」。
附表編號2部分，不得上訴。
                                    書記官  廖紫喬
中　　華　　民　　國　　110 　年　　9 　　月　　30　　日
附錄：本案論罪科刑法條全文
中華民國刑法第339條
意圖為自己或第三人不法之所有，以詐術使人將本人或第三人之
物交付者，處5年以下有期徒刑、拘役或科或併科50萬元以下罰
金。
以前項方法得財產上不法之利益或使第三人得之者，亦同。
前二項之未遂犯罰之。

【附表】
編號 犯罪事實 被害人 原審判決判決主文 本院判決主文 1 原判決事實欄二㈠；即本院判決事實欄二㈠ 乙○○ 戊○○犯行使偽造私文書罪，處有期徒刑壹年貳月。 未扣案營業讓與契約書上偽造「萩居室內裝修工程有限公司」、「王騰億」之印文與「王騰億」之署名共叁枚均沒收。未扣案犯罪所得新臺幣壹佰陸拾肆萬參仟伍佰元沒收，於全部或一部不能沒收或不宜執行沒收時，追徵其價額。 原判決撤銷。 戊○○犯詐欺取財罪，處有期徒刑壹年壹月。 未扣案犯罪所得新臺幣壹佰陸拾肆萬參仟伍佰元沒收，於全部或一部不能沒收或不宜執行沒收時，追徵其價額。 2 原判決事實欄二㈡；即本院判決事實欄二㈢ 丁○○ 戊○○犯詐欺取財罪，處有期徒刑捌月。 未扣案犯罪所得新臺幣壹佰萬元沒收，於全部或一部不能沒收或不宜執行沒收時，追徵其價額。 上訴駁回。 3 原判決事實欄二㈢；即本院判決事實欄二㈡  甲○○ 戊○○犯行使偽造私文書罪，處有期徒刑壹年肆月。 未扣案營業讓與契約書上偽造「萩居室內裝修工程有限公司」、「王騰億」之印文與「王騰億」之署名共叁枚均沒收。未扣案犯罪所得新臺幣壹佰玖拾柒萬元沒收，於全部或一部不能沒收或不宜執行沒收時，追徵其價額。 原判決撤銷。 戊○○犯詐欺取財罪，處有期徒刑壹年貳月。 未扣案犯罪所得新臺幣壹佰玖拾柒萬元沒收，於全部或一部不能沒收或不宜執行沒收時，追徵其價額。